【裁判字號】    98,訴,546
【裁判日期】    980605
【裁判案由】    偽造文書等
【裁判全文】
臺灣臺北地方法院刑事判決               98年度訴字第546號
公  訴  人  臺灣臺北地方法院檢察署檢察官
被      告  乙○○
                    （在臺灣臺北看守所羈押中）
上列被告因偽造文書等案件，經檢察官提起公訴（98年度偵字第
5321號），本院判決如下：
    主  文
乙○○共同行使偽造公文書，累犯，足以生損害於公眾及他人，
處有期徒刑壹年貳月，附表編號壹、柒至拾肆所示之物均沒收；
又共同行使偽造公文書，累犯，足以生損害於公眾及他人，處有
期徒刑壹年捌月，附表編號貳、參、柒至拾肆所示之物均沒收；
又共同偽造公文書，累犯，足以生損害於公眾及他人，處有期徒
刑壹年壹月，附表編號肆至陸、柒至拾肆所示之物均沒收。應執
行有期徒刑貳年陸月，附表所示之物均沒收。
    事  實
一、乙○○前於民國95年間因公共危險案件，經臺灣屏東地方法
    院以95年度交簡字第621 號判處有期徒刑3 月確定，並於96
    年2 月27日執行完畢。詎仍不知悔改，於98年2 月25日前某
    日，依某報紙上刊登之求職廣告致電與真實姓名年籍不詳自
    稱「小胖」之成年人聯絡後，明知「小胖」及其同夥之成年
    人係以電話冒充銀行行員、警察及檢察官名義向民眾謊稱其
    銀行帳戶因涉嫌重大刑事案件，需於偵查期間暫時將銀行帳
    戶存款提領並交付檢察官監管，使民眾誤信為真而約定交款
    地點，再由「小胖」及同夥1 名真實姓名年籍不詳擔任司機
    之成年人駕車搭載乙○○前往上開地點，由乙○○冒充「台
    北地檢署警員吳志昇」持偽造之職員證件及公文書向受騙民
    眾取款之方式進行詐欺取財，乙○○因受每次可得詐欺取財
    金額百分之一之高額報酬所誘，遂與該自稱「小胖」及其同
    夥之成年人、司機共同基於意圖為自己不法所有、冒充公務
    員行使職權、行使偽造公文書及偽造特種文書之犯意聯絡，
    於98年2 月25日在臺中市市區內某處，提供照片2 張予「小
    胖」製作識別證，翌日「小胖」即在臺中市○○路旁，將如
    附表編號7 至13所示之黑色公事包1 個，內有「台北地檢署
    警員吳志昇」、「高雄地檢署警員吳志昇」識別證特種文書
    各1 張，NOKIA 廠牌手機1 支（含門號0000000000號晶片卡
    1 枚）、「臺灣台中地方法院收據」1 疊、「臺灣台北地方
    法院收據」2 本等物交予乙○○供犯罪使用。乙○○即與「
    小胖」、司機等人共同為下列不法行為：
  (一)於98年2 月26日某時許，一名不法份子自稱為「玉山銀行中
    和分行行員」撥打丙○○位於臺北市○○○路○ 段80巷3 弄
    23號住處電話，向丙○○佯稱其銀行帳戶內存款遭人冒名提
    領云云，隨即有自稱「警察」之人在電話中向丙○○誆稱其
    帳戶涉及王又曾掏空力霸集團案件，要求丙○○配合追查，
    需至銀行提領存款交給法院保管3 日云云，致丙○○深信不
    疑而陷於錯誤，依指示自其帳戶內提領新臺幣（下同）850,
    000 元至位於臺北市○○○路○段之麥當勞速食餐廳旁，乙○○再與「小胖」及司機前往上址，由乙○○持「小胖」交
    付如附表編號1 所示其上已填載丙○○個人資料及在填單員
    欄、收款員欄上冒用「吳志昇」之名義偽造「吳志昇」之簽
    名各1 枚並蓋有「台北地檢署」印文1 枚之「臺灣台北地方
    法院收據」1 張，於同日14時許向丙○○出示附表編號7 所
    示偽造識別證特種文書冒充「台北地檢署警員吳志昇」僭行
    其職權，並收取850,000 元後，將偽造之「臺灣台北地方法
    院收據」公文書交付予丙○○而行使之，足以生損害於吳志
    昇之權益、臺灣臺北地方法院、臺灣臺北地方法院檢察署政
    府機關威信、對於人員管理、職務執行及公文書管理之正確
    性。乙○○取得丙○○所交付之款項後，扣除其所得報酬百
    分之一即8,500 元後，將其餘款項交付「小胖」。
  (二)乙○○及同夥之詐欺集團成員取得上開款項後食髓知味，復
    於98年2 月27日13時許，由一名不法份子自稱為檢察官「黃
    立維」之人以電話向丙○○佯稱：因上級長官指示前2 次監
    管之金錢不夠，尚須再交付2,000,000 元云云，使丙○○信
    以為真而又陷於錯誤，於同日15時許，依其指示提領存款2,
    000,000 元前往位在臺北市○○○路○ 段之臺灣銀行旁，乙○○再由「小胖」及司機搭載前往上址，由乙○○持如附表
    編號2 、3 所示「小胖」交付其上已填載丙○○個人資料及
    在填單員欄、收款員欄上冒用「吳志昇」之名義偽造「吳志
    昇」之簽名各1 枚並蓋有「台北地檢署」印文1 枚之「臺灣
    台北地方法院收據」、已蓋有「台北地檢署」印文1 枚之「
    台北地方法院地檢署監管科」公文書各1 張，向丙○○出示
    上開偽造識別證特種文書冒充「台北地檢署警員吳志昇」僭
    行其職權，並收取2,000,000 元後，將偽造之「臺灣台北地
    方法院收據」、「台北地方法院地檢署監管科」公文書交付
    予丙○○而行使之，足以生損害於吳志昇之權益、臺灣臺北
    地方法院、臺灣臺北地方法院檢察署政府機關威信、對於人
    員管理、職務執行及公文書管理之正確性。乙○○取得丙○○所交付之款項後，扣除其所得報酬百分之一即20,000元後
    ，將其餘款項交付「小胖」。
  (三)乙○○與上開詐欺集團成員又故技重施，於98年3 月2 日9
    時30分許，由1 名詐欺集團成員假冒張姓主任檢察官撥打電
    話向丙○○佯稱：前次交付監管之款項，已查無問題，然需
    準備3,150,000 元之保證金，始能贖回之前交付監管之金錢
    ，因丙○○無法籌措如此鉅額保證金，向行政院金融監督管
    理委員會求證，始得知為詐騙手法，並報警處理，另配合警
    方假意相約在臺北市○○區○○街12巷口交付現金，於同日
    14時40分許，乙○○抵達上址向丙○○出示上開偽造之識別
    證特種文書冒充「台北地檢署警員吳志昇」僭行其職權時，
    即遭埋伏之警方逮捕，並於乙○○身上查獲「小胖」交付如
    附表編號4 至6 所示「臺北地方法院檢察署偵查卷宗」及其
    上已填載丙○○個人資料並蓋有「台北地檢署」印文1 枚之
    「台北地方法院地檢署監管科」公文書各1 張、並扣得乙○○及共犯所有供犯罪所用如附表編號7 至13所示之物。
二、案經丙○○訴由臺北市政府警察局松山分局報請臺灣臺北地
    方法院檢察署檢察官偵查起訴。
    理  由
壹、程序方面
一、證人即告訴人丙○○於警詢中之陳述有證據能力：
    按被告以外之人於審判外之陳述雖不符刑事訴訟法第159 條
    之1 至之4 等4 條之規定，而經當事人於審判程序同意作為
    證據，法院審酌該言詞陳述或書面陳述作成時之情況，認為
    適當者，亦得為證據；當事人、代理人或辯護人於法院調查
    證據時，知有刑事訴訟法第159 條第1 項不得為證據之情形
    ，而未於言詞辯論終結前聲明異議者，視為有前項之同意，
    同法第159 條之5 定有明文。本件證人即告訴人於警詢中所
    為陳述，其性質雖屬傳聞證據，且查無符合同法第159 條之
    1 至之4 等前4 條之情形，惟證人即告訴人所為之上開警詢
    筆錄內容，業經公訴人及被告於本院審判程序同意作為證據
    ，審理時提示並告以要旨，經公訴人及被告表示意見，已知
    上述筆錄乃傳聞證據，且均未於言詞辯論終結前對該等筆錄
    內容異議，依上開規定，是證人於警詢中之證言應具有證據
    能力。
二、證人即告訴人於偵查中之證述有證據能力：
    按被告以外之人於偵查中向檢察官所為陳述，除顯有不可信
    之情況者外，得為證據，刑事訴訟法第159 條之1 第2 項定
    有明文。證人於檢察官偵查中以證人身份向檢察官具結所為
    之證述，未曾提及檢察官在偵查時有不法取供之情形，亦無
    顯不可信之情況，依上說明，證人於偵查中之證言自具有證
    據能力。
貳、實體方面
一、訊據被告乙○○對犯罪事實一(一)、(三)所為詐欺取財、行使偽
    造公文書、行使偽造特許證及僭行公務員職權犯行均坦承不
    諱，惟矢口否認有何犯罪事實一(二)之詐欺取財、行使偽造公
    文書、行使偽造特許證及僭行公務員職權犯行，辯稱：我沒
    有於98年2 月27日13時許與丙○○見面並向伊收取2,000,00
    0 元云云。
二、經查：
  (一)犯罪事實一(一)、(三)部分：
    告訴人丙○○接獲詐欺集團電話後即於98年2月26日交付850
    ,000  元予持「台北地檢署警員吳志昇」識別證之被告，被
    告並交付告訴人「臺灣台北地方法院收據」1 紙，嗣又於同
    年3 月2 日接獲詐欺集團電話要求交付3,150,000 元，惟察
    覺有異而報警，並配合警方假意交付上開金額予被告，因而
    逮捕被告，且在被告身上查獲附表編號4 至13所示之物等情
    ，此經證人即告訴人於警詢、偵查中證述明確（98年度偵字
    第5321號卷第14頁至第16頁、第58頁至第60頁），並有附表
    編號1 、4 、5 之偽造公文書各1 張在卷可憑（98年度偵字
    第5321號卷第27頁、第29頁、第30頁），且有附表編號6 偽
    造公文書、附表編號7 、8 偽造特種文書、附表編號9 至13
    供犯罪所用及犯罪預備之物扣案可佐，因認被告之自白核與
    事實相符，應堪採為認定事實之證據。
  (二)犯罪事實一(二)部分：
  1.告訴人丙○○於98年2 月27日下午接獲詐欺集團電話後，便
    與告訴人之夫甲○○至位在臺北市○○○路之臺灣銀行敦化
    分行將2,000,000 元之定存解約，並一同將2,000,000 元交
    付被告，且當時被告向告訴人出示證件時，告訴人對被告說
    「又是你，收錢的人怎麼都是帥哥」，告訴人還請被告要點
    一點錢，被告摸一下說「從銀行裡面領出來的都不會錯」等
    節，此經證人即告訴人證述在卷（本院卷第50頁），核與證
    人甲○○於本院審理時證稱「詐欺集團問我哪裡有存款，他
    說他是臺北地方法院檢察官，他說我太太有涉及洗錢案，他
    們要調查監管，要把錢交給他們，這2,000,000 元是我在臺
    灣銀行領出來交給我太太，在臺灣銀行前面我太太將錢交給
    對方，那個小孩他拿著就要走，我太太還說為何不點一點，
    他說銀行領的錢不用點，就走了，2 、3 個月前我也有去派
    出所，我有看一看，當時我認的很清楚，當初在派出所看到
    的那個人就是拿2,000,000 元的人，我還記得他叫「乙○○
    」，我與我太太交錢給對方只有2,000,000 元那一次，被告
    被抓的當天是警察指示我太太，警察跟在我太太後面抓到被
    告後，我才到警察局」等語相符（本院卷第51頁反面、第52
    頁），並有臺灣銀行定期存款中途解約登錄單1 紙在卷足憑
    （98年度偵字第5321號卷第27頁），足見98年2 月27日13時
    許，被告所屬之詐欺集團成員以電話詐欺告訴人，並由被告
    冒充偽造識別證上警員「吳志昇」出面向告訴人收取2,000,
    000元，確屬實情。
  2.被告向告訴人收取2,000,000 元時，另將偽造之「臺灣台北
    地方法院收據」及「臺北地方法院地檢署監管科」公文書交
    付告訴人而行使一情，亦經證人即告訴人證述明確（本院卷
    第52頁反面），本件雖未扣得上開偽造之公文書，然觀諸以
    告訴人於98年2 月26日遭被告詐欺取財850,000 元時，被告
    曾交付偽造之「臺灣台北地方法院收據」予告訴人，衡情被
    告為取信於告訴人其等誆稱告訴人涉及刑案一節屬實，此次
    向告訴人收取2,000,000 元時，應同樣會交付其上蓋用「台
    北地檢署」印文之收據或其他證明文件以免告訴人生疑，是
    告訴人上開證述，與經驗法則並不相違，應可採信。
  3.綜上所述，被告辯稱未於98年2 月27日冒充「台北地檢署警
    員吳志昇」向告訴人詐取2,000,000 元並行使偽造公文書云
    云，無非卸責之詞，不足採信。
三、論罪科刑部分：
  (一)按刑法上所謂公印或公印文，係專指表示公署或公務員資格
    之印信而言，即俗稱大印與小官章及其印文，最高法院69年
    度臺上字第693 號著有判例；刑法第218 條第1 項所稱之公
    印，係指由政府依印信條例第6 條相關規定製發之印信，用
    以表示公署或公務員之資格，即俗稱之大印及小官章而言。
    至其形式凡符合印信條例規定之要件而製頒，無論為印、關
    防、職章、圖記，如足以表示其為公務主體之同一性者，均
    屬之（最高法院89年度臺上字第3155號判決意旨參照）；再
    按「刑法第218 條第1 項所謂公印，係指公署或公務員所用
    之印信而言，否則即為普通印章，經本院著有先例。本件原
    判決事實第2 項認定上訴人所偽造之『台灣北區電信管理局
    』印章，在主文及理由欄均論斷係偽造公印，惟按該局之全
    銜係『交通部台灣北區電信管理局』，二者尚非一致，所偽
    刻之印章，能否稱為該局之公印，揆諸上開判例意旨，非無
    斟酌餘地」（最高法院84年度臺上字第6118號判決意旨參照
    ）。本件如附表編號1 至4 、6 所示偽造「台北地檢署」印
    文，因該署全銜為「臺灣臺北地方法院檢察署」，是上開偽
    造之印章即非屬公印，是上揭偽造印章、印文，僅屬通常印
    章、印文，合先敘明。
  (二)次按刑法上偽造文書罪，係著重於保護公共信用之法益，即
    使該偽造文書所載名義製作人實無其人，而社會上一般人仍
    有誤信其為真正文書之危險，仍難阻卻犯罪之成立，況上訴
    人所偽造之機關現仍存在，其足生損害於該機關及被害人，
    了無疑義，最高法院54年度臺上字第1407號著有判例；又刑
    法上所稱之公文書，係指公務員職務上製作之文書，即以公
    務員為其製作之主體，且係本其職務而製作而言，既冒用該
    機關名義作成，形式上足使人誤信為真正，縱未加蓋印信，
    其程式有欠缺，均所不計（最高法院71年度臺上字第7122號
    判決意旨參照）；至於無製作權而以公務機關之名義製作虛
    偽之公文書，該公務機關之名義為捏造或冒用均非所問。查
    如附表編號3 、4 所示偽造「台北地方法院地檢署監管科」
    文書，形式上均已表明係臺灣臺北地方法院檢察署政府機關
    所出具，其內容又係關於刑事案件之偵辦情形，自有表彰該
    公署公務員本於職務而製作之意，縱臺灣臺北地方法院檢察
    署內部並無「監管科」單位，該文書所載製作名義人係屬虛
    構，然依前揭說明，仍屬公文書。附表編號5 所示偽造之「
    臺灣台北地方法院檢察署偵查卷宗」文書，係表示其上所記
    載之案件由臺灣臺北地方法院檢察署偵辦，雖未蓋用臺灣臺
    北地方法院檢察署印信，仍屬於公務員職務上所製作之文書
    ，為公文書。
  (三)被告與真實姓名年籍不詳自稱「小胖」、司機及其他成年人
    向被害人佯稱需配合檢察官調查，將銀行存款交付檢察官監
    管，並由被告假冒「台北地檢署警員吳志昇」之名義，持如
    附表所示偽造公文書、特種文書向告訴人行使並收取詐騙款
    項，自足以生損害於吳志昇、黃立維之權益、臺灣臺北地方
    法院、臺灣臺北地方法院檢察署、臺灣臺中地方法院、臺灣
    高雄地方法院檢察署之公署威信、對於人員管理、職務執行
    及公文書管理之正確性。
  (四)核被告就犯罪事實一(一)、(二)所為，均係犯刑法第158 條第1
    項冒充公務員行使職權罪、第216 條、第211 條、第212 條
    行使偽造公文書罪、行使偽造特種文書罪、第339 條第1項
    詐欺取財罪，就犯罪事實一(三)所為，係犯刑法第158 條第1
    項冒充公務員行使職權罪、第211 條偽造公文書罪、第216
    條、第212 條行使偽造特種文書罪、第339 條第3 項、第1
    項詐欺取財未遂罪。
  (五)被告所犯上開各罪，與真實姓名年籍不詳自稱「小胖」、司
    機及其他成年人間就上開犯行，均有犯意聯絡及行為分擔，
    均應論以共同正犯。
  (六)其等利用不知情之刻印業者偽造「台北地檢署」印章部分，
    係間接正犯。
  (七)被告偽造印章及偽造印文、簽名之行為，係偽造公文書、特
    種文書之部分行為，不另論罪；又偽造公文書及特種文書後
    進而持以行使，其偽造之低度行為均為行使之高度行為所吸
    收，亦不另論罪。
  (八)被告就犯罪事實一(一)、(二)詐騙告訴人之犯行，均係分別以一
    行為，同時冒充公務員行使職權、行使偽造公文書、行使偽
    造特種文書及詐欺取財，而觸犯構成要件不同之罪名，為想
    像競合犯，依同法第55條規定，應從一重之行使偽造公文書
    罪論處；另被告就犯罪事實一(三)詐騙告訴人，亦係以一行為
    ，同時冒充公務員行使職權、行使偽造特種文書、偽造公文
    書及詐欺取財未遂，而觸犯構成要件不同之罪名，為想像競
    合犯，依同法第55條規定，應從一重之偽造公文書罪論處，
    檢察官認應分論併罰，容有誤會。而被告就上開2 次行使偽
    造公文書及1 次偽造公文書犯行，犯意個別，行為互殊，應
    予分論併罰。
  (九)被告前於95年間因公共危險案件，經臺灣屏東地方法院以95
    年度交簡字第621 號判處有期徒刑3 月確定，並於96 年2月
    27日執行完畢，有臺灣高等法院被告前案紀錄表1 份在卷可
    稽，被告前受有期徒刑執行完畢，5 年內故意再犯本件最重
    本刑為有期徒刑以上之罪，為累犯，應依刑法第47條第1 項
    規定加重其刑。
  (十)審酌被告正值青壯，竟不思循正途賺取報酬，而與「小胖」
    等人共同假司法機關之名，利用告訴人對司法案件偵辦程序
    不熟悉，施用詐術詐騙告訴人，造成告訴人鉅額財產損失，
    且嚴重破壞社會秩序，被告迄今未曾返還或賠償告訴人之損
    失，及參與犯罪程度、分工情形等一切情狀，分別量處如主
    文所示之刑，並定其應執行刑，以資儆懲。檢察官對被告具
    體求刑求處有期徒刑3 年，固有見地，惟斟酌被告參與詐欺
    集團實施詐欺取財犯行僅屬收款階段，且其詐欺取財既遂2
    次、未遂1 次，被害人又僅告訴人1 人，認檢察官原求處上
    開刑度，似嫌過重，應量處如主文所示之刑為適當。
  (十)沒收：
  1.扣案及未扣案如附表編號1 至3 所示偽造之文書，業經交付
    告訴人，已非被告及共犯等人所有，雖無從宣告沒收，然其
    上如附表編號1 至3 所示偽造印文及簽名，均應依刑法第21
    9 條規定宣告沒收。
  2.附表編號4 至6 所示之文書，偽造完成後被告未及向告訴人
    行使即遭警員逮捕，仍屬被告及共犯所有供犯罪所用之物，
    應依刑法第38條第1 項第2 款宣告沒收。
  3.又按行為人偽造之印章，依刑法第219 條規定，係在必應沒
    收之列，該印章如屬存在，縱未經搜獲，仍不得不為沒收之
    宣告，最高法院25年上字第6620號著有判例，是以附表編號
    14所示之印章，因無證據證明業已滅失，依據前述說明，仍
    應依刑法219 條規定，各於關連之罪項下，宣告沒收。
  4.附表編號7 至13所示之物，為共犯「小胖」等人交付被告用
    以施行行使偽造公文書、詐欺取財及行使偽造特種文書所用
    之物，係屬被告及共犯所有，且為歷次犯罪所用或預備之物
    ，均應依刑法第38條第1 項第2 款之規定於各罪名項下宣告
    沒收。
  5.至如附表編號7 、8 所示偽造識別證上黏貼之被告照片各1
    張，則因該偽造識別證業經宣告沒收，無庸重複為沒收之諭
    知。
  6.偽造於上開附表編號4 、6 所示偽造公文書上之「台北地檢
    署」印文，及附表編號6 所示偽造公文書上偽造之印文及簽
    名、附表編號7 、8 偽造特種文書上偽造之簽名，本應依刑
    法第219 條規定宣告沒收，然因係存在於宣告沒收之偽造文
    書上，即無庸重複沒收。
參、不另為無罪諭知部分：
一、公訴意旨另以：(一)被告與真實姓名年籍不詳綽號「小胖」之
    詐欺集團成員，共同基於冒充公務員行使職權、行使偽造公
    文書、行使偽造特許證及意圖為自己不法所有之犯意聯絡，
    於98年2 月27日9 時許，詐欺集團成員又假冒臺灣臺北地方
    法院檢察署「黃檢察官」，以電話向告訴人佯稱上次交付監
    管之金錢不夠，需再匯款300,000 元，告訴人因而又陷於錯
    誤，於27日11時許在民生東路4 段，依指示匯款300,000 元
    至張月娥（由檢察官另行偵辦）之臺灣土地銀行、帳號0000
    000000000 號帳戶內；(二)被告於為犯罪事實一(二)之犯行時，
    另基於行使偽造公文書之犯意，將偽造之「臺灣臺北地方法
    院檢察署偵查卷宗」1 紙交予告訴人收執而行使。因認被告
    分別涉犯刑法第158 條第1 項冒充公務員行使職權罪嫌、第
    216 條、第211 條、第212 條行使偽造公文書罪嫌、行使偽
    造特種文書罪嫌、第339 條第1 項詐欺取財罪嫌等語。
二、按犯罪事實應依證據認定之，無證據不得認定其犯罪事實。
    又不能證明被告犯罪者，應諭知無罪之判決，刑事訴訟法第
    154 條第2 項、第301 條第1 項分別定有明文。再按，事實
    之認定，應憑證據，如未能發現相當證據，或證據不足以證
    明，自不能以推測或擬制之方法，為裁判基礎；且認定不利
    於被告之事實須依積極證據，苟積極證據不足為不利於被告
    事實之認定時，即應為有利於被告之認定；另認定犯罪事實
    所憑之證據，雖不以直接證據為限，間接證據亦包括在內，
    然無論直接證據或間接證據，其為訴訟上之證明，須於通常
    一般之人均不致有所懷疑，而得確信其為真實之程度者，始
    得據之為有罪之認定，倘其證明尚未達到此一程度，而有合
    理之懷疑存在，無從使事實審法院得有罪之確信時，即應由
    法院為諭知被告無罪之判決，最高法院40年臺上字第86號、
    30年上字第816 號、76年臺上字第4986號著有判例。
三、本件公訴人認被告涉有上開冒充公務員行使職權罪嫌、行使
    偽造公文書罪嫌、行使偽造特種文書罪嫌、詐欺取財罪嫌，
    無非係以告訴人之證述及臺灣土地銀行存摺類存款憑條為其
    論據。訊據被告堅決否認有何於98年2 月27日9 時撥打電話
    予告訴人詐騙告訴人匯款300,000 元至張月娥帳戶及於98年
    2 月27日向告訴人行使偽造「臺灣台北地方法院檢察署偵查
    卷宗」公文書之犯行，辯稱：98年2 月27日上午要求告訴人
    匯款300,000 元的電話不是我打的，我也不知道是否是「小
    胖」所為，也沒有於同日下午交付偽造「臺灣臺北地方法院
    檢察署偵查卷宗」公文書給告訴人等語。
四、經查：
  (一)按共同正犯之所以應對其他共同正犯所實施之行為負其全部
    責任者，以就其行為有犯意之聯絡為限，若他犯所實施之行
    為超出共同犯意之外、或為其所難預見者，自應僅就其所知
    之程度令負責任，未可因其有共同正犯之關係而就全部犯罪
    結果一概負責（最高法院95年度臺上字第719 號判決意旨參
    照）。查告訴人於警詢、偵查中均未曾指稱撥打電話之人即
    為被告，況遍查卷內資料，並無證據顯示被告與撥打電話詐
    騙告訴人匯款300,000 元至張月娥帳戶內之詐欺集團成員，
    有何犯意之聯絡及行為分擔，亦無證據足資證明被告事先即
    可以預見「小胖」等人會另以指示告訴人匯款之方式詐取告
    訴人金錢，揆諸上開說明，自難僅以告訴人接獲詐欺集團電
    話並依指示匯款300, 000元至張月娥帳戶，即遽認被告與「
    小胖」等人共同為本件詐欺取財犯行。
  (二)證人即告訴人於偵查中雖證稱被告有交付卷宗封面、收據4
    張文件（98年度偵字第5321號卷第59頁），惟經本院訊問告
    訴人當被告向告訴人收取2,000,000 元時交付何文件，卻證
    稱：他交一疊文件給我，我沒注意看裡面有什麼，有看到抬
    頭為「監管科」的文件（本院卷第51頁、第52頁反面），及
    證人甲○○於本院審理時僅證稱被告有交付1 張上面寫2,00
    0,000 元之收據，其餘一疊文件不清楚是什麼等語（本院卷
    第52頁及反面），且本件亦無除證人所述上開文件外其他可
    疑為被告交付之偽造「臺灣台北地方法院檢察署偵查卷宗」
    公文書扣案可資佐證，是除證人即告訴人、甲○○證述被告
    交付偽造之「臺灣台北地方法院收據」及「台北地方法院地
    檢署監管科」公文書外，尚難認被告同時亦交付偽造之「臺
    灣台北地方法院檢察署偵查卷宗」公文書予告訴人。
五、綜上所述，本件公訴人所舉之證據僅能證明告訴人遭詐欺集
    團詐欺取財之事實，仍不足以證明98年2 月27日上午該撥打
    電話詐騙告訴人匯款300,000 之行為係被告所為，且本件卷
    內並無告訴人所指被告於98年2 月27日向告訴人收取詐欺款
    項2,000,000 元時所交付之偽造公文書扣案可佐，自無從以
    告訴人於偵查中不明確之指訴，遽認被告有為公訴人所指上
    開犯行，，是公訴人所舉上開事證，尚不足使本院得被告有
    罪之確信。此外，復查無其他積極證據足認被告確有公訴意
    旨所述犯行，惟公訴意旨認此部分與前揭冒充公務員行使職
    權、行使偽造公文書、行使偽造特種文書、詐欺取財論罪科
    刑部分有單純一罪之關係，爰不另為無罪之諭知，併此敘明
    。
據上論斷，應依刑事訴訟法第299 條第1 項前段，刑法第28條、
第158 條第1 項、第216 條、第211 條、第212 條、第339 條第
3 項、第1 項、第55條前段、第47條第1 項、第51條第5 款、第
9款 、第219 條、第38條第1 項第2 款，刑法施行法第1 條之1
第1 項、第2 項前段，判決如主文。
本案經檢察官蔡彥守到庭執行職務。
中    華    民    國    98    年    6     月    5     日
                  刑事第十八庭審判長法  官  胡宗淦
                                    法  官  游士珺
                                    法  官  林芳華
以上正本證明與原本無異。
如不服本判決應於收受送達後10日內向本院提出上訴書狀，並應
敘述具體理由；其未敘述上訴理由者，應於上訴期間屆滿後20日
內向本院補提理由書（均須按他造當事人之人數附繕）「切勿逕
送上級法院」。
                                    書記官  林鈴芬
中    華    民    國    98    年    6     月    5     日
附錄本案論罪科刑法條
刑法第158 條第1 項
冒充公務員而行使其職權者，處3 年以下有期徒刑、拘役或500
元以下罰金。
刑法第216 條
行使第210 條至第215 條之文書者，依偽造、變造文書或登載不
實事項或使登載不實事項之規定處斷。
刑法第211 條
偽造、變造公文書，足以生損害於公眾或他人者，處1 年以上7
年以下有期徒刑。
刑法第212 條
偽造、變造護照、旅券、免許證、特許證及關於品行、能力服務
或其他相類之證書、介紹書，足以生損害於公眾或他人者，處1
年以下有期徒刑、拘役或300 元以下罰金。
刑法第339 條
意圖為自己或第三人不法之所有，以詐術使人將本人或第三人之
物交付者，處5 年以下有期徒刑、拘役或科或併科1 千元以下罰
金。
以前項方法得財產上不法之利益或使第三人得之者，亦同。
前2 項之未遂犯罰之。
附表
┌──┬────────────────┬───┬─────┐
│編號│  應沒收之物                    │數量  │ 備註     │
├──┼────────────────┼───┼─────┤
│ 1  │偽造之「臺灣台北地方法院收據」公│各壹枚│98年偵字第│
│    │文書，其上偽造「台北地檢署」印文│      │5321號第27│
│    │、填單員欄「吳志昇」簽名、收款員│      │頁        │
│    │欄「吳志昇」簽名                │      │          │
├──┼────────────────┼───┼─────┤
│ 2  │偽造之「臺灣台北地方法院收據」公│各壹枚│未扣案    │
│    │文書上偽造「台北地檢署」印文、填│      │          │
│    │單員欄「吳志昇」簽名、收款員欄「│      │          │
│    │吳志昇」簽名                    │      │          │
├──┼────────────────┼───┼─────┤
│ 3  │偽造之「台北地方法院地檢署監管科│壹枚  │未扣案    │
│    │」公文書上偽造「臺北地檢署」印文│      │          │
├──┼────────────────┼───┼─────┤
│ 4  │偽造之「台北地方法院地檢署監管科│壹張  │98年偵字第│
│    │」公文書，其上偽造之「台北地檢署│      │5321號第30│
│    │」印文                          │      │頁        │
├──┼────────────────┼───┼─────┤
│ 5  │臺灣台北地方法院檢察署偵查卷宗  │壹張  │98年偵字第│
│    │                                │      │5321號第29│
│    │                                │      │頁        │
├──┼────────────────┼───┼─────┤
│ 6  │「臺灣台北地方法院收據」公文書，│壹式參│扣案物    │
│    │其上偽造「台北地檢署」印文、填單│張    │          │
│    │員欄「吳志昇」簽名、收款員欄「吳│      │          │
│    │志昇」簽名                      │      │          │
├──┼────────────────┼───┼─────┤
│ 7  │台北地檢署警員「吳志昇」識別證，│壹張  │扣案物    │
│    │其上偽造「吳志昇」簽名          │      │          │
├──┼────────────────┼───┼─────┤
│ 8  │高雄地檢署警員「吳志昇」識別證，│壹張  │扣案物    │
│    │其上偽造「吳志昇」簽名          │      │          │
├──┼────────────────┼───┼─────┤
│ 9  │NOKIA 廠牌行動電話              │壹支  │扣案物    │
├──┼────────────────┼───┼─────┤
│ 10 │SIM卡（門號：0000000000）       │壹張  │扣案物    │
├──┼────────────────┼───┼─────┤
│ 11 │空白「臺灣台中地方法院收據」    │壹疊  │扣案物    │
├──┼────────────────┼───┼─────┤
│ 12 │空白「臺灣台北地方法院收據」    │貳本  │扣案物    │
├──┼────────────────┼───┼─────┤
│ 13 │黑色公事包                      │壹個  │扣案物    │
├──┼────────────────┼───┼─────┤
│ 14 │偽造之「臺北地檢署」印章        │壹個  │未扣案    │
└──┴────────────────┴───┴─────┘


司法院資訊處製作；財團法人民間司法改革基金會備份。
